臺灣板橋地方法院交通事件裁定　　　　99年度交聲字第3539號
原處分機關　交通部公路總局臺北區監理所板橋監理站
異　議　人
即受處分人　張慶昇
上列異議人即受處分人因違反道路交通管理處罰條例案件，對於
交通部公路總局臺北區監理所板橋監理站99年10月22日所為之裁
決處分（裁決字號：板監裁字第裁41-C00000000號），聲明異議
，本院裁定如下：
    主  文
原處分撤銷。
張慶昇不罰。
    理  由
一、原處分意旨略以：異議人即受處分人張慶昇於民國99年6 月
    8 日9 時23分許，騎乘車牌號碼HHZ-152 號重型機車，行經
    新北市新莊區（即改制前臺北縣新莊市○○○路與泰林路口
    ，經新北市（即改制前臺北縣）政府警察局新莊分局中平派
    出所員警攔停盤查後，發現其無照駕駛重型機車，遂依道路
    交通管理處罰條例第21條第1 項第1 款之規定，製發北縣警
    交大字第C00000000 號舉發違反道路交通管理事件通知單（
    下稱舉發通知單），並當場將舉發通知單交予異議人簽收，
    異議人遂於99年6 月14日繳納罰鍰新臺幣（下同）6,000 元
    。嗣經原處分機關查知異議人係於汽車駕駛執照受吊扣期間
    （99年3 月16日至100 年3 月15日）騎乘重型機車，遂改依
    道路交通管理處罰條例第21條第1 項第5 款之規定，於99年
    10 月23 日以板監裁字第裁41-C00000000號裁決書吊銷自小
    客車駕駛執照12個月，罰鍰6,000 元，前開裁決書於99年10
    月26日掛號郵寄至異議人位於新北市○○區○○路152 巷22
    號6 樓，由異議人親自簽收，有前述舉發通知單、裁決書及
    送達證書在卷足稽。
二、聲明異議意旨如附件。
三、經查：
  (一)99年3 月14日，異議人即受處分人張慶昇並未考領機車駕駛
    執照，僅持有自小客車駕駛執照，而於酒後吐氣所含酒精濃
    度達每公升0.53毫克，已超過規定標準（即吐氣所含酒精濃
    度超過每公升0.25毫克）之情形下，騎乘車牌號碼HHZ-152
    號重型機車，遭警方攔停舉發「酒後駕車」之違規，經交通
    部公路總局臺北區監理所板橋監理站於99年3 月16日以板監
    裁字第裁41-C00000000號裁決書裁處罰鍰30,000元，吊扣自
    小客車駕駛執照12個月，並施以道路交通安全講習，異議人
    於99年3 月16日將其自小客車駕駛執照交由交通部公路總局
    臺北區監理所板橋監理站吊扣，並自該監理站承辦人員處取
    得駕駛執照吊扣執行單，其吊扣期間自99年3 月16日至100
    年3 月15日止等情，有板監裁字第裁41-C00000000號裁決書
    、機車駕照基本資料、汽車駕照基本資料、吊扣銷歷史情況
    、違規查詢報表等資料在卷可參，前開事實，堪以認定。又
    異議人於自小客車駕駛執照吊扣期間內之99年6 月8 日，騎
    乘車牌號碼HHZ-152 號重型機車，在新北市○○區○○路與
    幸福路口，為臺北縣政府警察局新莊分局中平派出所攔查告
    發一節，為異議人所不爭，且有臺北縣政府警察局北縣警交
    大字第C00000000 號舉發違反道路交通管理事件通知單1 紙
    在卷可參，前開事實亦可認定。
  (二)道路交通管理處罰條例第68條第1 項於94年12月14日修正公
    布，並於95年3 月1 日施行，修正前道路交通管理處罰條例
    第68條原規定：汽車駕駛人，因違反本條例及道路交通安全
    規則之規定，受吊扣或吊銷駕駛執照處分時，吊扣或吊銷其
    持有各級車類之駕駛執照，修正後則規定：汽車駕駛人，因
    違反本條例及道路交通安全規則之規定，受吊銷駕駛執照處
    分時，吊銷其持有各級車類之駕駛執照，比較修正前後之規
    定可知，其中汽車駕駛人受「吊扣」駕駛執照處分時，吊扣
    其持有之各級車類之駕駛執照部分已遭刪除，查其修正過程
    可知係因原條文將違法或違規駕駛人所持有各級車類之駕駛
    執照一併吊扣或吊銷，失之過酷，對於人民工作與生活影響
    過鉅，有違比例原則，經與交通部協商後，立法者乃將其中
    「受吊扣處分者，吊扣其持有各級車類之駕駛執照」部分之
    規定刪除。從而，於上開修正公布之規定施行後，對汽車駕
    駛人依法應為吊扣駕駛執照之處分，僅能吊扣其違法或違規
    當時所駕駛車輛類別之駕駛執照，不應再吊扣其持有與駕駛
    違規車輛類別無關之其他各級車類之駕駛執照，以貫徹立法
    者對於「吊扣」與「吊銷」駕駛執照，依其輕重有別異其處
    理方式之修法意旨。且此一解釋不因交通實務上容許汽車駕
    駛人以同類高等級駕駛執照駕駛同類低等級或不同類車輛（
    即道路交通安全規則第61條同類駕駛執照之一人一照原則）
    而有不同，蓋此一容許跨類跨（較低）級駕駛之規定，乃係
    衡量駕駛人持有某類級駕駛執照所應具備之駕駛能力，兼顧
    主管機關管理上之便利而設，此關乎駕駛人是否另有無照駕
    駛之違規行為，而與修正後道路交通管理處罰條例第68條所
    反面規定不得吊扣各級類駕駛執照無關，於法規之位階上亦
    有明顯高下之別，更不得據此侵害人民持有某級類駕駛執照
    所被容許之各種用路權利之基本權，是當前交通實務上為避
    免無照可扣所採行之作法，顯然違背前揭禁止吊扣各級類駕
    駛執照之修法意旨，當非法之所許。本件異議人前於99年3
    月14日，騎乘車牌號碼HHZ-152 號重型機車遭警方舉發「酒
    後駕車」之違規，因異議人違規時係騎乘重型機車，故僅能
    吊扣其重型機車駕駛執照，然斯時異議人僅持有自小客車駕
    駛執照，並未持有重型機車駕駛執照可供吊扣，已如前述，
    是異議人該次違規行為，尚無從對異議人裁處吊扣重型機車
    駕駛執照之處分，亦不得吊扣其自小客車執照，然監理機關
    仍以板監裁字第裁41-C00000000號裁決書裁處吊扣異議人自
    小客車駕駛執照之處分，該執行處分於法無據，且違反平等
    原則，具有重大且明顯之瑕疵，應屬無效。從而，異議人於
    原處分機關違法執行吊扣其自小客車駕駛執照期間騎乘機車
    ，亦無於駕駛執照吊扣期間駕車之違規可言。原處分機關依
    道路交通管理處罰條例第21之1 條第1 項第5 款之規定，裁
    處異議人人罰緩6,000 元、吊銷駕駛執照等處分，於法不合
五、本件難認異議人有原處分機關所指之違規行為，而原處分機
    關未詳查上情，遽依舉發機關臺北縣政府警察局新莊分局中
    平派出所之舉發，更正爰引道路交通管理處罰條例第21條第
    1 項第5 款及道路交通管理事件統一裁罰基準表，裁處罰鍰
    6,000 元，並吊銷駕駛執照，即有未合。本件異議為有理由
    ，自應由本院撤銷原處分，而另為異議人不罰之諭知。
據上論斷，應依道路交通案件處理辦法第20條，裁定如主文。
中    華    民    國   100    年    3     月    31    日
                    交通法庭  法  官  何燕蓉
如不服本裁定應於送達後5日內向本院提出抗告狀。
上列正本證明與原本無異。
                              書記官  王元佑
中    華    民    國   100    年    4     月    7     日